臺灣臺中地方法院民事簡易判決  
111年度豐簡字第598號
原      告  江庭瑋  
            黃婷柔  
被      告  羅志勇  
上列當事人間請求損害賠償等事件，本院於民國111年9月27日言
詞辯論終結，判決如下：
    主      文
一、被告不得在門牌號碼臺中市○○區○○路0號8樓之2房屋（含陽
    台區域）為菸味飄散侵入原告住所地即門牌號碼臺中市○○區
    ○○路0號9樓之2房屋之抽菸行為。
二、被告應給付原告江庭瑋、黃婷柔各新臺幣2萬元，及均自民
    國111年7月15日起至清償日止，按週年利率百分之五計算之
    利息。
三、原告其餘之訴駁回。
四、訴訟費用由被告負擔百分之三十一，餘由原告負擔。
五、本判決第2項得假執行。但被告如各以新臺幣2萬元為原告江
    庭瑋、黃婷柔預供擔保，得免為假執行。
    事實及理由
壹、原告起訴主張：
一、兩造同係位於臺中市○○區○○路0號亨都仰森社區之住戶，原
    告居住於9樓之2（下稱原告房屋），被告居住在8樓之2（下
    稱被告房屋），是被告為原告正樓下之鄰居。原告入住後，
    多次嗅到自住家陽台傳來之刺鼻菸味，嚴重影響生活品質，
    經確認後，發現係被告長期習慣於被告房屋陽台抽菸所致。
    原告飽受二手菸飄散菸害之苦，僅能自行購入空氣清淨機維
    持屋內空氣清潔。嗣原告黃婷柔懷孕、生子，二手菸問題已
    嚴重危害原告一家健康，使原告飽受身心痛苦。然經原告於
    民國109年6月間嘗試與被告溝通、於110年2月間於社區群組
    發言請被告自重、於111年1月間委請社區管理委員會主委及
    總幹事協助勸說，被告均置之不理。
二、被告長期在自家陽台抽菸產生二手菸之頻率、時間及次數，顯已逾一般人社會生活所能容忍之範圍，造成原告生活品質、精神及身體健康之危害，而侵害原告居住安寧之人格法益。爰依民法第793條前段、第800條之1規定，請求禁止被告於被告房屋（含陽台區域）為菸味飄散至原告房屋之抽菸行為；並依民法第184條第1項、第195條第1項規定，請求被告賠償原告因此所受精神上損害各新臺幣（下同）5萬元。
三、並聲明：㈠被告不得於被告房屋（含陽台區域）為菸味飄散侵入原告房屋之抽菸行為。㈡被告應給付原告各5萬元，及自起訴狀繕本送達翌日起至清償日止，按週年利率5％計算之利息。㈢願供擔保，請准宣告假執行。　　
貳、被告答辯則以：原告確實居住被告樓上。被告有時候會在住
    家陽台抽菸，但住家陽台屬私人空間，社區規約亦未明定禁
    止不得在陽台抽菸。且被告有次不在家，但原告仍然反應聞
    到菸味，可見原告所聞到菸味不一定都是被告所造成。並聲
    明：原告之訴駁回。
參、本院之判斷：
一、原告主張被告為其正樓下鄰居，長期習慣於被告房屋陽台抽菸乙節，為被告所不爭執（見本院豐簡卷第48頁）。參以原告提出之LINE群組對話紀錄（見本院補字卷第31頁至第37頁），可見原告於110年2月14日、111年2月11日，均曾於社區群組發言籲請被告不要在被告房屋陽台抽菸，另於111年1月4日，亦曾向社區主委私下反應請其協助處理被告抽菸事宜。而經本院當庭勘驗原告提出之錄影檔案，勘驗結果為：
　　「⒈檔案名稱「110.01.04_2110 被告抽菸及空氣清淨機數值
      上升」：影片開始有一名男聲（原告江庭瑋表示為其本人
      ）稱：現在時間為110年1月4日晚上9時10分，樓下被告又
      在抽菸，已關窗，空氣清淨機數值為22-24左右等語。原
      告江庭瑋打開窗戶走向陽台，由原告住處之陽台向被告住
      處之陽台拍攝，於影片時間1分21秒至1分56秒，可見被告
      住處陽台中有一名男子，畫面中可見該男子有將菸點燃抽
      菸之情形。
　　⒉檔案名稱「110.12.16_2155 被告抽菸及空氣清淨機數值上
      升」：影片開始有一名男聲（原告江庭瑋表示為其本人）
      稱：現在時間為110年12月16日晚上9時55分，現關窗，空
      氣清淨機數值為13左右，樓下有人在抽菸等語。原告江庭
      瑋打開窗戶，空氣清淨機數值攀升至23左右。原告江庭瑋
      稱：剛剛數值一度到50幾，但來不及蒐證，現已抽菸完畢
      ，故數值較低等語。
　　⒊檔案名稱「110.12.17_2035 被告抽菸及空氣清淨機數值上
      升」：影片開始有一名男聲（原告江庭瑋表示為其本人）
      稱：現在時間為110年12月17日晚上8時35分，回家有菸味
      ，現在打開空氣清淨機（原告江庭瑋打開空氣清淨機），
      數值為13左右等語。原告江庭瑋打開窗戶，空氣清淨機數
      值攀升至39左右。
    ⒋檔案名稱「111.2.10_2313 被告抽菸」：畫面應係由原告
      住處之陽台向被告住處之陽台拍攝，影片中於9 秒至34秒
      間可見被告陽台處有一人坐立在椅子上，右手有抽菸之動
      作。
    ⒌檔案名稱「111.2.11_1915 被告抽菸及空氣清淨機數值上
      升」：影片開始空氣清淨機數值顯示為52，有一名女聲（
      原告江庭瑋表示為原告黃婷柔）稱：現在時間為110 年2
      月11日晚上7 時15分，剛剛聞到濃濃菸味，打開空氣清淨
      機，數值飆到40幾等語。原告黃婷柔（勘驗筆錄誤載為江
      庭瑋）說話過程中，空氣清淨機數值慢慢下降至45。
    ⒍檔案名稱「111.3.15_2156被告抽菸」：畫面應係由原告住
      處之陽台向被告住處之陽台拍攝，影片中於29秒時，可見
      被告陽台處有一人站立於陽台圍欄旁，旁邊可見有點燃之
      菸蒂火光，於34秒時，可見該人係右手持有菸蒂，熄滅後
      返回屋內。鏡頭轉回原告屋內，空氣清淨機數值顯示為59
      。鏡頭轉到下層隔壁陽台，可見該陽台空曠，無人在陽台
      上。
    ⒎檔案名稱「111.3.17_2348被告抽菸」：畫面應係由原告住
      處之陽台向被告住處之陽台拍攝，影片中於6秒時，可見
      被告陽台處有一人站立於陽台圍欄旁，旁邊可見有點燃之
      菸蒂火光，該人有抽菸之動作，至影片1分鐘左右鏡頭移
      開止，該人均在圍欄旁抽菸。
    ⒏檔案名稱「111.3.24_2007被告抽菸」：畫面應係由原告住
      處之陽台向被告住處之陽台拍攝，影片中於13秒時，可見
      被告陽台處有一人站立於陽台圍欄旁，旁邊可見有點燃之
      菸蒂火光，該人有抽菸之動作，至影片1分14秒左右鏡頭
      移開止，該人均在圍欄旁抽菸。
    ⒐被告房屋陽台於111 年6 月12日15時49分、16時27分、20 
      時51分、21時3 分、21時35分、21時58分、13日凌晨1 時
      54分，均有人在陽台抽菸。」等情，有勘驗筆錄在卷為憑
      （見本院豐簡卷第48頁至第50頁、第51頁）。而被告亦當
      庭表示對於上開勘驗結果無意見，勘驗畫面中之陽台即為
      被告房屋陽台，陽台上抽菸之人即為被告等語（見本院豐
      簡卷第50頁、第51頁），足見被告確有原告所指在被告房
      屋陽台抽菸，並致菸味飄散至原告房屋之情事，對於原告
      之生活安寧，確實已造成嚴重影響甚明。至於除被告之外
      ，其他住戶是否亦有抽菸情事，尚不影響本院前開認定。
二、查二手菸為被動或非自願吸入之環境菸煙，是分佈最廣且有
    害的室內空氣污染物，已被聯合國世界衛生組織列為頭號的
    致癌物質；二手菸成分包括氮氧化物、尼古丁、一氧化碳，
    及各種的致癌物和輔助致癌物質，一氧化碳會取代血液中的
    氧氣，使身體細胞獲得的氧氣量減少，尼古丁使血管收縮，
    心跳加速，並增加血液循環系統的負擔，焦油刺激並破壞細
    胞，對身體的細胞造成影響等情，為本院職務上已知之事實
    。本院審酌依原告提出之上開證據資料，勘認被告抽菸產生
    二手菸之頻率不低，互核原告至遲於110年2月14日即向被告
    反應菸害問題，迄一年餘仍未能解決，顯已逾一般人社會生
    活所能容忍之範圍。再參酌現今社會型態及生活習慣，同時
    衡諸社區居民為一居住共同體，應彼此折衝協調致力達成公
    共安居、公共安寧之生活品質，而「人民長期之居住環境品
    質及健康權」及「人民住處抽菸之自由」之利益相衝突時，
    若仍認後者之利益應優於前者利益之保護，顯然輕重失衡，
    悖離法律實現公平正義之精神甚遠。依兩造建物為上下樓緊
    密相連之建物狀況，以及人民對居住環境品質及健康權之基
    本需求以觀，應認被告所為，已妨害原告之居住安寧甚明，
    其不法侵害原告之人格利益，情節確屬重大。被告抗辯住家
    陽台為其私人空間，且社區規約亦未明定禁止於陽台抽菸等
    節，尚不足為對被告有利之認定。
三、按土地所有人於他人之土地、建築物或其他工作物有瓦斯、
    蒸氣、臭氣、煙氣、熱氣、灰屑、喧囂、振動及其他與此相
    類者侵入時，得禁止之。但其侵入輕微，或按土地形狀、地
    方習慣，認為相當者，不在此限，民法第793條定有明文。
    上開相鄰關係規定，依民法第800條之1，準用於建築物利用
    人。又民法第793條規定於民法物權編不動產所有權關係章
    節，雖與不動產之利用價值有關，惟本條立法含有保護居住
    安寧與生活環境之目的，依規範目的解釋論，條文文義所指
    土地所有人，不以與加害人之土地、建築物或其他工作物相
    鄰接者為限，如因加害人所生之瓦斯、蒸氣、臭氣、煙氣、
    熱氣、灰屑、喧囂、振動及其他與此相類者之侵入，其侵入
    非輕微，或按土地形狀、地方習慣，與一般社會通念顯不相
    當者，被害人之土地位置縱未與之相連接，仍應認屬本條規
    定之適用範圍，得請求禁止之(最高法院108年度台上字第24
    37號判決意旨參照)。被告持續在其陽台抽煙，致二手菸之
    尼古丁、一氧化碳及焦油等有害物質，飄散至原告房屋，對
    於不抽煙之原告而言，客觀上對於原告之日常家居生活明顯
    造成嚴重干擾及不便，對原告之身體健康亦有危害之虞。是
    原告依上開規定，請求禁止被告不得在被告房屋內及陽台區
    域為煙味飄散侵入原告房屋內之抽菸行為，應予准許。
四、原告請求精神慰撫金部分：
　㈠按民法第195條第1項前段規定，不法侵害他人之身體、健康或不法侵害其他人格法益，而情節重大者，被害人雖非財產上之損害，亦得請求賠償相當之金額，此所謂之人格法益，除身體權、健康權外，尚包括人格權之衍生法益。又於他人居住區域發出超越一般人社會生活所能容忍之噪音，應屬不法侵害他人居住安寧之人格利益，如其情節重大，被害人非不得依民法第195 條第1 項規定請求賠償相當之金額（最高法院92年台上字第164 號判決意旨參照）。依此法理，如係以製造噪音、喧囂、振動及排放煙氣等其他方式侵害他人之居住安寧，已逾一般人所能容忍之範圍，其情節重大者，亦應肯認得請求賠償精神慰撫金。被告在其陽台多次抽菸，屢經原告投訴而未據改善，情節確屬重大，業如前述。是原告依民法第184條第1項前段、第195條第1項前段之規定，請求被告賠償其所受非財產上損害，應屬有據。
　㈡按慰撫金之賠償須以人格權遭遇侵害，使精神上受有痛苦為必要，其核給之標準固與財產上損害之計算不同，然非不可斟酌雙方身分資力與加害程度，及其他各種情形核定相當之數額（最高法院51年台上字第223號裁判要旨參照）。本院經參酌兩造自陳之學經歷、收入狀況，並依職權調閱兩造稅務電子閘門資料查詢表（為維護兩造之隱私、個資，爰不就其詳予敘述，請參見卷附上開查詢表及兩造於本院審理中所述，見本院豐簡卷第51頁及證物袋內），兼衡被告抽菸行為，造成煙味飄散侵入原告房屋，對原告生活品質及身體健康所造成之影響等一切情狀，認原告得請求之精神慰撫金應以各2 萬元為相當。
　㈢本件起訴狀繕本於111年7月14日送達被告，有送達證書在卷可憑（見本院豐簡卷第23頁），則原告請求被告給付自收受起訴狀繕本送達翌日起即111年7 月15日起至清償日止，按週年利率5 ％計算之遲延利息，核與民法第229 條第2 項、第233 條第1 項、第203 條之規定相符，應予准許。
肆、綜上所述，原告依民法第793條、第800條之1、第184條第1
    項、第195條第1項之規定，請求被告不得在被告房屋（含陽
    台區域）為菸味飄散侵入原告房屋之抽菸行為；及被告應給
    付原告各2 萬元，及自111年7月15日起至清償日止，按週年
    利率百分之5 計算之利息，為有理由，應予准許。逾此部分
    請求，即屬無據，應予駁回。
伍、本件事證已臻明確，兩造其餘攻擊防禦方法及所舉證據，經
    審酌結果，與本件判決結論均無影響，爰不一一論述，附此
    敘明。
陸、本判決第一項禁止被告為一定之行為部分，無從假執行，爰
    不依職權宣告假執行。本判決第二項原告勝訴部分，係依民
    事訴訟法第427條第1項規定適用簡易訴訟程序，所為被告敗
    訴判決，應適用民事訴訟法第389條第1項第3款之規定，依
    職權宣告假執行。原告陳明願供擔保請准宣告假執行，不過
    為促使本院依職權為假執行之宣告，毋庸另為准駁，附此敘
    明。又被告固未陳明如受不利判決，願供擔保請准免為假執
    行，然本院在衡平原則下，爰依民事訴訟法第392條第2項規
    定，依職權諭知被告以相當金額為原告預供擔保後，亦得免
    為假執行。
柒、訴訟費用之負擔：民事訴訟法第79條。
中　　華　　民　　國　　111 　年　　10　　月　　14　　日
                      臺灣臺中地方法院豐原簡易庭
                                  法　官　段奇琬
上為正本係照原本作成。　　　　　　　　　　　　　　　　　
如不服本判決，應於送達後20日內，向本院提出上訴狀並表明上
訴理由，如於本判決宣示後送達前提起上訴者，應於判決送達後
20日內補提上訴理由書（須附繕本）。如委任律師提起上訴者，
應一併繳納上訴審裁判費。
中　　華　　民　　國　　111 　年　　10　　月　　14　　日
                                  書記官  王政偉